【裁判字號】    98,訴,1573
【裁判日期】    980921
【裁判案由】    毒品危害防制條例
【裁判全文】
臺灣板橋地方法院刑事判決              98年度訴字第1573號
公  訴  人  臺灣板橋地方法院檢察署檢察官
被      告  甲○○
選任辯護人  梁水源律師
上列被告因違反毒品危害防制條例案件，經檢察官提起公訴（98
年度偵字第1879號），本院判決如下：
    主  文
甲○○幫助製造第三級毒品，處有期徒刑壹年陸月。
    事  實
一、甲○○明知愷他命屬毒品危害防制條例第2 條第2 項第3 款
    所列之第三級毒品，不得非法製造，竟基於幫助製造第三級
    毒品愷他命之犯意，受楊仁豪（另案由臺灣板橋地方法院檢
    察署檢察官提起公訴）、顏世昌（另案由臺灣板橋地方法院
    檢察署檢察官偵查中）之委託，使用楊仁豪所提供之租屋及
    裝潢資金，自民國（下同）97年10月1 日起，以每月租金新
    臺幣（下同）2 萬5000元之代價，承租位於臺北縣五股鄉○
    ○路○ 段287 巷12號之1 房屋，供楊仁豪、顏世昌作為製造
    毒品愷他命之工廠，甲○○並於97年10月25日，與顏世昌將
    30桶第四級毒品「毒品先驅原料鹽酸羥亞胺」，自位於臺北
    縣蘆洲市○○街61號1 樓「百花齊放冷飲店」，載運至上開
    製毒工廠，復陸續搬入丙酮、酒精、氨水、活性白土及活性
    炭等物品至該址，同時備齊過濾器、脫水器、加熱器、燒瓶
    、橘色水桶、電子磅秤、磅秤、PH值度量器、溫度計、玻璃
    瓶、攪拌器、藍色鐵桶、不鏽鋼中桶、不鏽鋼大桶子等可供
    製造愷他命之器物，由顏世昌自97年11月3 日起，在該製毒
    工廠內，以上開器物，將鹽酸羥亞胺與溶劑置於加熱反應槽
    異構化後產生黑色液體，經由活性炭脫色，加入銨水改變PH
    值，再經由純化產生愷他命結晶，而將上開「毒品先驅原料
    鹽酸羥亞胺」製造為第三級毒品愷他命，甲○○則在該製毒
    工廠內從旁協助，從事製毒行為以外，諸如清洗燒瓶、搬運
    器材、原料等工作，迄97年11月6 日始行離去。另楊仁豪因
    遷居至臺北縣新莊市○○路○ 段197 號10樓之3 ，乃承租同
    建物同號15樓之2 房屋，作為藏放其製毒原料及愷他命成品
    之倉庫，並於97年11月24日，透過其胞姐楊琬婷（另案由臺
    灣板橋地方法院檢察署檢察官偵查中）向康福搬家公司訂車
    ，利用不知情之康福搬家公司人員，將先前藏放在上開「百
    花齊放冷飲店」內之「毒品先驅原料鹽酸羥亞胺」108 桶均
    載送至該倉庫藏放。嗣於97年12月28日23時30分許，警方循
    線在上開臺北縣新莊市○○路○ 段197 號10樓之3 租屋處查
    獲楊仁豪，並扣得愷他命成品4 包（驗前總淨重112.76公克
    ，驗後總淨重112.54公克）、現金110,500 元、封口機1 臺
    、點鈔機1 臺、分裝袋33 4個、夾鏈袋177 個、行動電話10
    具（均含SIM 卡）、摻有愷他命香菸1 支、愷他命攪拌盒2
    個、愷他命研磨卡片1 張、愷他命殘渣盤子1 個、分裝愷他
    命鏟子1 個、分裝愷他命盤子1 個、分裝愷他命漏斗1 個，
    復接續於翌日凌晨2 時許，在上開楊仁豪所承租之倉庫內扣
    得愷他命成品16包（驗前總淨重11,656.79 公克，驗後總淨
    重11,656.67 公克）、「毒品先驅原料鹽酸羥亞胺」108 桶
    （驗前總淨重2,170,235 公克，驗後總淨重2,170,233.7 公
    克）、磅秤3 臺；警方另循線於97年12月29日查獲甲○○到
    案後，再由甲○○於翌日上午10時許帶同警方赴上開製毒工
    廠起獲如附表所示之物，進而查獲顏世昌涉有上情。
二、案經臺北縣政府警察局板橋分局報請臺灣板橋地方法院檢察
    署檢察官偵查起訴。
    理  由
壹、證據能力部分：
    本案相關筆錄、書證（以下所引據者），檢察官、被告甲○
    ○暨其選任辯護人，均未於本案言詞辯論終結前聲明異議，
    本院審酌該等供述、筆錄、書證作成時之情況，亦無何等違
    背刑事訴訟程序或顯不可信之情形，倘以之作為本案認定犯
    罪事實之基礎，尚屬適當，爰依刑事訴訟法第159 條之5 之
    規定，認均具有證據能力。
貳、實體部分：
一、上揭事實，業據被告甲○○於偵查中及本院準備程序中、審
    理時坦承不諱，核與正犯楊仁豪於警詢時及偵查中供述之情
    節相符（參見臺灣板橋地方法院檢察署98年度偵字第1311號
    偵查卷(一)影本第120 至125 頁、第131 至133 頁、第160 至
    162 頁、第165 頁），並與正犯楊仁豪之胞姐楊琬婷於檢察
    官訊問時供述之情節相符（參見同署98年度偵字第1879號偵
    查卷(一)第40至44頁、第167 至172 頁），亦與被告胞弟即上
    開「百花齊放冷飲店」負責人陳清祥、陳清祥之妻高桂銀2
    人於警詢時及偵查中陳述之情節相符（參見同署98年度偵字
    第18 79 號偵查卷(一)第47至54頁、第67至72頁、第111 至11
    7 頁、第118 至13 0頁），且有搜索扣押筆錄1 份、扣押物
    品目錄表1 份、現場勘查照片8 幀、托運簽單1 紙、板橋分
    局破獲毒品製造工廠初步勘察報告1 份、現場照片16幀、刑
    案現場圖1 份、臺北縣政府警察局蘆洲分局97年12月29日北
    縣蘆刑字第097004 8188 號移送書影本1 份、內政部警政署
    刑事警察局98年2 月20日刑鑑字第0980001015號鑑定書1 份
    、蘆洲及板橋分局破獲毒品製造工廠案現場勘查報告1 份暨
    附件一至十（以上參見同署98年度偵字第1879號偵查卷(一)第
    87至89頁、第90至92頁、第99至102 頁、第103 頁、第143
    頁、第144 至14 7頁、第149 頁、第15 1至152 頁、第191
    至192 頁、同號偵查卷(二)第1 至74頁）及搜索扣押筆錄影本
    2 份（正犯楊仁豪遭查獲部分）、扣押物品目錄表影本2 份
    （正犯楊仁豪遭查獲部分）、查獲現場照片影本43幀（正犯
    楊仁豪遭查獲部分）、房屋租賃契約書影本2 份、內政部警
    政署刑事警察局98年2 月5 日刑鑑字第0970200084號鑑定書
    影本1 份（以上參見同署98年度偵字第1311號偵查卷(一)影本
    第24至25頁、第27至28頁、第42至44頁、第47頁、第49至70
    頁、第71至79頁、第152 至154 頁）附卷可稽，堪信被告自
    白確與事實相符。綜上所述，本案事證已臻明確，被告犯行
    洵堪認定。
二、本案論罪情形，分述如下：
  (一)查被告行為後，毒品危害防制條例業於98年5 月20日修正公
    布，且未另訂施行日期，而該條例第36條所定「本條例自公
    布後六個月施行」，係指該條例於92年7 月9 日公布之修正
    條文而言，並未兼及98年5 月20日修正公布之條文，故98年
    5 月20日公布之毒品危害防制條例修正條文之生效日期，應
    依中央法規標準法第13條對於法規生效施行日之規範，自公
    布日起至第3 日即98年5 月22日發生效力（司法院98年6 月
    29日院台廳刑一字第0980014643號函參照），據此，本案應
    依刑法第2 條第1 項規定，比較新舊法以定其應適用之刑罰
    法律；次依刑法第2 條第1 項規定比較新舊法，係針對刑罰
    法律修正變更之部分，就有利或不利於被告之一切相關情狀
    ，綜理全部結果而為比較，以定其應適用之法律，且一經定
    其應適用之法律後，即需整體適用之，除法有明文外，不得
    任意割裂適用。本案經本院綜理被告所涉幫助製造第三級毒
    品犯行之一切相關情狀，再依刑法第2 條第1 項規定比較新
    舊法結果，認修正後毒品危害防制條例第4 條第3 項所定製
    造第三級毒品罪之法定刑度，雖較諸修正前同條項之規定為
    高（法定刑中關於有期徒刑部分之刑度相同，罰金刑部分之
    上限則由新臺幣300 萬元提高至700 萬元），惟毒品危害防
    制條例第17條部分，原條文係規定「犯第四條至第八條、第
    十條或第十一條第一項、第二項之罪，供出毒品來源，因而
    破獲者，得減輕其刑」，修正後條文則規定「犯第四條至第
    八條、第十條或第十一條之罪，供出毒品來源，因而查獲其
    他正犯或共犯者，減輕或免除其刑」，且修正後毒品危害防
    制條例第17條尚增列第2 項規定「犯第四條至第八條之罪於
    偵查及審判中均自白者，減輕其刑」，本案被告係於正犯楊
    仁豪遭破獲後，始到案供出其所幫助製造之第三級毒品愷他
    命來源，並帶同警方赴上開製毒工廠起獲如附表所示之第三
    級毒品愷他命等物，因而查獲另名正犯顏世昌涉有共同製造
    第三級毒品犯嫌，嗣並於偵查及審判中自白犯罪等節，已如
    上述，核與修正前毒品危害防制條例第17條之規定不符，然
    符合修正後毒品危害防制條例第17條第1 項及第2 項之規定
    ，在此情況下，本案倘適用修正後毒品危害防制條例處斷，
    其第4 條第3 項所定法定刑中有期徒刑之最高刑度，依上開
    修正後條文規定遞減輕其刑後，將較諸修正前同條項規定為
    低，若依上開修正後條文規定免刑者，更將免予其刑罰，此
    項結果明顯較有利於被告，揆諸上揭說明，本案自應整體適
    用98年5 月22日生效之修正後毒品危害防制條例規定處斷，
    合先敘明。
  (二)查愷他命為毒品危害防制條例第2 條第2 項第3 款規定之第
    三級毒品，不得持有及製造，核被告所為，係犯刑法30條第
    1 項、（98年5 月22日）修正後毒品危害防制條例第4 條第
    3 項之幫助製造第三級毒品罪；其持有、運輸第四級毒品之
    低度行為，應為幫助製造第三級毒品之高度行為所吸收，不
    另論罪。本院衡酌被告之犯罪情狀，認與正犯尚屬有間，爰
    依刑法第30條第2 項規定減輕其刑；又被告供出毒品來源，
    因而查獲其他正犯，已如上述，依修正後毒品危害防制條例
    第17條第1 項規定，應減輕或免除其刑，本院衡酌其全部犯
    罪相關情狀，認減輕其刑即為已足，爰依該條項規定遞減輕
    其刑；再被告於本案偵查及審判中均自白犯罪，亦如上述，
    爰依修正後毒品危害防制條例第17條第2 項規定遞減輕其刑
    。爰審酌被告明知毒品對人體身心健康危害之烈，竟恣意幫
    助他人製造第三級毒品愷他命，且製造工廠具有相當規模，
    製造毒品之原料及成品數量亦屬鉅量，非但擴大毒品危害範
    圍，亦危害社會治安，兼衡其智識程度、犯罪動機、手段、
    期間及犯後坦承犯行之態度等一切情狀，量處如主文所示之
    刑，以資懲儆。公訴人雖對被告具體求處有期徒刑2 年6 月
    之刑罰，惟本院衡酌本案被告全部犯罪之相關情狀，認倘對
    被告處以有期徒刑2 年6 月之刑罰，稍嫌過重，爰仍妥適量
    處如主文所示之刑，附此敘明。
三、本件警方所查扣如事實欄所載（含附表）之物品，均無積極
    事證足以證明為被告所有供犯本案幫助製造第三級毒品罪所
    用之物，且被告並非上揭製造第三級毒品之共同正犯，亦無
    責任共同原則之適用，本院自無從就該等物品併為沒收或沒
    收銷燬之諭知，附此敘明。
據上論斷，應依刑事訴訟法第299 條第1 項前段，（98年5 月22
日修正後）毒品危害防制條例第4 條第3 項、第17條第1 項、第
2 項，刑法第11條前段、第2 條第1 項但書、第30條第1 項、第
2 項，判決如主文。
本案經檢察官楊承翰到庭執行職務。
中    華    民    國    98    年    9     月    21    日
                  刑事第三庭  審判長法  官  王屏夏
                                    法  官  王偉光
                                    法  官  蘇揚旭
上列正本證明與原本無異。
如不服本判決，應於判決送達後10日內敘明上訴理由，向本院提
出上訴狀 (應附繕本) ，上訴於臺灣高等法院。其未敘述上訴理
由者，應於上訴期間屆滿後20日內向本院補提理由書「切勿逕送
上級法院」。
                                   書記官   林進煌
中    華    民    國    98    年    9     月    22    日
附錄本案論罪科刑法條全文：
中華民國刑法第30條
（幫助犯及其處罰）
幫助他人實行犯罪行為者，為幫助犯。雖他人不知幫助之情者，
亦同。
幫助犯之處罰，得按正犯之刑減輕之。
毒品危害防制條例第4條
製造、運輸、販賣第一級毒品者，處死刑或無期徒刑；處無期徒
刑者，得併科新臺幣 1 千萬元以下罰金。
製造、運輸、販賣第二級毒品者，處無期徒刑或 7 年以上有期徒
刑，得併科新臺幣 7 百萬元以下罰金。
製造、運輸、販賣第三級毒品者，處 5 年以上有期徒刑，得併科
新臺幣 5 百萬元以下罰金。
製造、運輸、販賣第四級毒品者，處 3 年以上 10 年以下有期徒
刑，得併科新臺幣 3 百萬元以下罰金。
製造、運輸、販賣專供製造或施用毒品之器具者，處 1 年以上 7
年以下有期徒刑，得併科新臺幣 1 百萬元以下罰金。
前五項之未遂犯罰之。
附表
┌───┬───────┬──┬──────┬─────┐
│編號  │     名稱     │數量│  鑑定結果  │   備註   │
├───┼───────┼──┼──────┼─────┤
│1     │丙酮          │22桶│            │          │
├───┼───────┼──┼──────┼─────┤
│2     │銨水          │9桶 │            │          │
├───┼───────┼──┼──────┼─────┤
│3     │活性炭素      │8箱 │            │          │
├───┼───────┼──┼──────┼─────┤
│4     │箱子（內有不明│10箱│其中2箱檢出 │鑑定書編號│
│      │物質）        │    │高純度之愷他│4-1、4-2  │
│      │              │    │命成分（驗前│          │
│      │              │    │總淨重15,060│          │
│      │              │    │公克，驗後總│          │
│      │              │    │淨重15,059.1│          │
│      │              │    │3 公克）    │          │
├───┼───────┼──┼──────┼─────┤
│5     │監視器        │1組 │            │          │
├───┼───────┼──┼──────┼─────┤
│6     │筆記本        │2本 │            │          │
├───┼───────┼──┼──────┼─────┤
│7     │過濾器        │1臺 │            │          │
├───┼───────┼──┼──────┼─────┤
│8     │脫水器        │1臺 │            │          │
├───┼───────┼──┼──────┼─────┤
│9     │加熱器        │12個│            │          │
├───┼───────┼──┼──────┼─────┤
│10    │橘色水桶      │31個│            │          │
├───┼───────┼──┼──────┼─────┤
│11    │電子磅秤      │2臺 │            │          │
├───┼───────┼──┼──────┼─────┤
│12    │磅秤          │1臺 │            │          │
├───┼───────┼──┼──────┼─────┤
│13    │pH值度量計    │1臺 │            │          │
├───┼───────┼──┼──────┼─────┤
│14    │溫度計        │1支 │            │          │
├───┼───────┼──┼──────┼─────┤
│15    │玻璃瓶        │25個│            │          │
├───┼───────┼──┼──────┼─────┤
│16    │活性白土      │1包 │            │          │
├───┼───────┼──┼──────┼─────┤
│17    │玻璃瓶（內有不│33瓶│檢出愷他命及│鑑定書編號│
│      │明物體）      │    │鹽酸羥亞胺等│17-1至17-1│
│      │              │    │成分（驗前總│1、17-28、│
│      │              │    │淨重15,375公│17-32     │
│      │              │    │克，驗後總淨│          │
│      │              │    │重15,372.148│          │
│      │              │    │公克）      │          │
│      │              │    ├──────┼─────┤
│      │              │    │檢出愷他命成│鑑定書編號│
│      │              │    │分（驗前總淨│17-12至17-│
│      │              │    │重9,905 公克│23        │
│      │              │    │，驗後總淨重│          │
│      │              │    │9,904.5 公克│          │
│      │              │    │）          │          │
│      │              │    ├──────┼─────┤
│      │              │    │檢出愷他命成│鑑定書編號│
│      │              │    │分（驗前總淨│17-24至17-│
│      │              │    │重49 ,825 公│27、17-29 │
│      │              │    │克，驗後總淨│至17-31、 │
│      │              │    │重49,701.8公│17-33至17-│
│      │              │    │克）        │38        │
├───┼───────┼──┼──────┼─────┤
│18    │攪拌器        │18個│            │          │
├───┼───────┼──┼──────┼─────┤
│19    │藍色鐵桶（內有│1桶 │檢出鹽酸羥亞│鑑定書編號│
│      │鹽酸羥亞胺）  │    │胺成分（驗前│19        │
│      │              │    │總淨重7,410 │          │
│      │              │    │公克，驗後總│          │
│      │              │    │淨重7408.91 │          │
│      │              │    │公克）      │          │
├───┼───────┼──┼──────┼─────┤
│20    │藍色鐵桶（內有│2桶 │檢出愷他命成│鑑定書編號│
│      │不明液體，共分│    │分（驗前總淨│20-1至20-3│
│      │裝成2桶）     │    │重234,855 公│          │
├───┼───────┼──┤克，驗後總淨├─────┤
│21    │不鏽鋼中桶子（│3桶 │重234,788.52│鑑定書編號│
│      │內有不明液體，│    │公克）      │21        │
│      │分裝成4桶）   │    │            │          │
├───┼───────┼──┤            ├─────┤
│22    │不鏽鋼大桶子（│3桶 │            │鑑定書編號│
│      │內有不明液體，│    │            │22        │
│      │分裝成4桶）   │    │            │          │
└───┴───────┴──┴──────┴─────┘


司法院資訊處製作；財團法人民間司法改革基金會備份。
